【裁判字號】    99,訴,167
【裁判日期】    990225
【裁判案由】    違反毒品危害防制條例
【裁判全文】
臺灣臺南地方法院刑事判決               99年度訴字第167號
公  訴  人  臺灣臺南地方法院檢察署檢察官
被      告  甲○○
上列被告因違反毒品危害防制條例案件，經檢察官提起公訴（98
年度偵字第11100號），被告於準備程序中就被訴事實為有罪之
陳述，經本院告知簡式審判程序意旨，並聽取公訴人及被告之意
見後，本院合議庭裁定改由受命法官獨任依簡式審判程序審理，
並判決如下：
    主    文
王通明知為禁藥而轉讓，處有期徒刑伍月；又轉讓第一級毒品，
貳罪，各處有期徒刑捌月。應執行有期徒刑壹年陸月。
    事實及理由
一、程序部分
  (一)查被告甲○○所犯係死刑、無期徒刑、最輕本刑為三年以上
    有期徒刑以外之罪，其於準備程序中就被訴事實為有罪之陳
    述，經法官告知簡式審判程序之旨，並聽取公訴人及被告之
    意見後，業經本院合議庭裁定由受命法官獨任進行簡式審判
    程序，合先敘明。
  (二)次按適用簡式審判程序之有罪判決書之製作，準用第454條
    之規定，刑事訴訟法第310條之2定有明文。本件經合議庭裁
    定由受命法官獨任進行簡式審判程序，爰依照前開法律規定
    ，準用刑事訴訟法第454條為判決書之製作，先予敘明。
二、實體部分
  (一)本件犯罪事實及證據，就犯罪事實部分補充：「甲○○明知
    海洛因及安非他命為毒品危害防制條例列管之第一級與第二
    級毒品，且安非他命亦業經中央衛生主管機關明令公告列為
    禁藥管理，依法不得轉讓予他人。」；證據部分補充：「被
    告甲○○於本院審理時之自白。」外，餘引用檢察官起訴書
    之記載（如附件）。
  (二)論罪科刑：
    1.按海洛因係屬第一級毒品；安非他命則為第二級毒品，毒
      品危害防制條例第2條第2項第1、2款定有明文。又安非他
      命復為藥事法所稱之禁藥（即藥事法第22條第1款所稱之
      「經中央衛生主管機關明令公告禁止製造、調劑、輸入、
      輸出、販賣或陳列之毒害藥品」）。而明知為禁藥而轉讓
      者，藥事法第83條亦定有處罰明文，是轉讓安非他命行為
      ，同時受藥事法及毒品危害防制條例之規範。故行為人明
      知為禁藥即安非他命而轉讓予他人者，除成立毒品危害防
      制條例第8條第2項之轉讓第二級毒品罪外，亦構成藥事法
      第83條第1項之轉讓禁藥罪。次按藥事法第83條第1項係於
      93年4月21日修正公布，同年月23日施行，相較於毒品危
      害防制條例，新修正之藥事法為後法；依新修正之藥事法
      第83條第1項規定之轉讓禁藥罪之法定刑為「七年以下有
      期徒刑，得併科新臺幣五百萬元以下罰金」，均較毒品危
      害防制條例第8條第2項轉讓第二級毒品罪之法定刑「六月
      以上五年以下有期徒刑，得併科新臺幣七十萬元以下罰金
      」為重，且毒品之範圍尚包括影響精神物質與其製品，而
      藥事之管理，亦非僅止於藥品之管理。又毒品未必經公告
      之禁藥，禁藥未必為毒品。再參酌藥事法之立法目的在於
      確保行政主管機關對於藥事之管理，藥事法第一條定有明
      文，而與毒品危害防制條例係保障國民健康之保護目的不
      同，是毒品危害防制條例與藥事法二者，並無必然之特別
      法與普通法關係。故除非轉讓之第二級毒品達毒品危害防
      制條例第8條第6項及同法第9條之規定加重其刑至2分之1
      之情形外，於上開法條競合情形下，依「重法優於輕法」
      、「後法優於前法」法理，自應優先適用藥事法處罰（最
      高法院97年度臺非字第397號及第461號判決意旨可資參照
      ）。本案被告甲○○所犯分別轉讓安非他命供證人唐士賢
      、王正嘉、謝志強等人施用，依上開證人於警詢之證述，
      被告甲○○僅無償提供施用一次之份量等語，顯尚未逾10
      公克，而無毒品危害防制條例第8條第6項加重其刑之情，
      自應適用藥事法第83條第1項之規定論處。是就被告轉讓
      安非他命部分，揆諸上開說明，自應依藥事法第83條第1
      項之轉讓禁藥罪處斷，核先敘明。
    2.核被告甲○○所為，係犯毒品危害防制條例第8條第1項之
      轉讓第一級毒品罪及藥事法第83條第1項之轉讓禁藥罪。
      其持有海洛因及安非他命進而轉讓，其持有行為之低度行
      為，應被轉讓行為所吸收，不另論罪。公訴意旨認為被告
      甲○○就轉讓安非他命部分，係犯毒品危害防制條例第8
      條第2項之罪，依上開說明，尚有未洽，但因社會基本事
      實同一，起訴法條應予變更。
    3.被告分別以一行為將海洛因及安非他命轉讓予證人王正嘉
      、謝志強施用行為，均為想像競合犯，依刑法第55條之規
      定，應從一重處斷。另被告將毒品安非他命或海洛因及安
      非他命，分別轉讓予唐士賢、王正嘉、謝志謝共3次之犯
      行，犯意個別，行為互殊，應分論併罰。
    4.被告於偵審中均白白轉讓第一級毒品之行為，其所犯上述
      二次轉讓一級毒品罪，均應依毒品危害防制條例第17條第
      2項之規定減輕其刑。另被告轉讓安非他命部分，既從重
      依藥事法處斷，而非依毒品危害防制條例論科，自無依該
      法第17條減刑之餘地，附此敘明。
    5.爰審酌被告犯罪目的雖係供友人共同施用毒品，但其轉讓
      毒品之行為，已增加毒品之流通，並導致他人受毒品危害
      ，影響社會治安及風氣，惟念及被告犯後業已坦承犯行，
      及其平日品行、智識程度等一切情狀，量處如主文所示之
      刑，並定應執行之刑，以資儆懲。
本案經檢察官乙○○到庭執行職務
據上論斷，應依刑事訴訟法第273條之1第1項、第273條之2、第
299條第1項前段、第310條之2、第454條第2項、第300條，毒品
危害防制條例第8條第1項、第17條第2項，藥事法第83條第1項，
刑法第11條前段、第51條第5款，判決如主文。
中    華    民    國    99    年    2     月    25    日
                  刑事第七庭          法  官 田幸艷
以上正本證明與原本無異。
如不服本判決應於收受本判決後10日內向本院提出上訴書狀，並
應敘述具體理由。其未敘述上訴理由者，應於上訴期間屆滿後20
日內向本院補提理由書狀（均須按他造當事人之人數附繕本）「
切勿逕送上級法院」。
                                      書記官 莊文茹
中    華    民    國    99    年    2     月    26    日
附錄本案所犯法條全文
毒品危害防制條例第8條第1項
轉讓第一級毒品者，處1年以上7年以下有期徒刑，得併科新臺幣
1百萬元以下罰金。
藥事法第83條第1項
明知為偽藥或禁藥，而販賣、供應、調劑、運送、寄藏、牙保、
轉讓或意圖販賣而陳列者，處7年以下有期徒刑，得併科新臺幣5
百萬以下罰金。

司法院資訊處製作；財團法人民間司法改革基金會備份。
